臺灣基隆地方法院交通事件裁定　　　　　　　　　　　九十年度交聲字第一二五號
　　原處分機關　交通部公路局臺北區監理所基隆監理站
　　異　議　人　乙○○
　　即受處分人
右列受處分人因違反道路交通管理處罰條例案件，對於交通部公路局臺北區監理所基
隆監理站中華民國九十年十二月十三日所為之處分（原處分案號：基監字第裁四二〡
Ｒ一六九四六三號）聲明異議，本院裁定如左：
    主  文
異議駁回。
    理  由
一、按「汽車駕駛人，行經有燈光號誌管制之交岔路口闖紅燈者，處新臺幣一千八百
    元以上五千四百元以下罰鍰。」、「汽車駕駛人，駕駛汽車有違反本條例之行為
    ，經交通勤務警察或依法令執行交通稽查任務人員制止時，不聽制止或拒絕停車
    接受稽查而逃逸者，除按各該條規定處罰外，處新臺幣三千元以上六千元以下罰
    鍰。」道路交通管理處罰條例第五十三條、第六十條第一項分別定有明文；次按
    「汽車駕駛人有左列各款所列條款之一者，除依原條款處罰鍰外，並予記點：一
    、有第三十三條、第三十八條第一項、第四十條第一項、第四十五條、第四十七
    條第一款至第四款、第四十八條、第四十九條或第六十條第一項、第二項第一款
    至第三款情形之一者，各記違規點數一點。‧‧‧三、有第四十三條、第五十三
    條或第五十四條情形之一者，各記違規點數三點。」道路交通管理處罰條例第六
    十三條第一項第一款、第三款亦有明定。
二、原處分意旨略以：異議人乙○○於九十年九月三十日二十二時三十五分，駕駛車
    號ＰＯＧ〡七九一號重型機車，沿基隆市○○路往八斗子方向行駛，行經中正路
    與信一路有燈光號誌管制之交岔路口時，闖越紅燈直行，經警員甲○○駕警車鳴
    笛並以車身擋在其所騎乘機車前方，示意異議人靠邊停車，異議人見狀竟不予理
    會，加速離去，經警逕行舉發，認異議人有「駕車行經有燈光號誌管制之交岔路
    口闖紅燈」、「違反處罰條例之行為，拒絕停車接受稽查而逃逸」之違規行為，
    依道路交通管理處罰條例第五十三條、第六十條第一項、第六十三條第一項第一
    款、第三款之規定裁處異議人罰鍰新台幣四千八百元，並記違規點數四點。
三、聲明異議意旨略以：異議人乙○○於九十年九月三十日，因病在家中休養，並未
    騎乘機車外出，異議人無本件違規行為云云。
四、經查，車號ＰＯＧ─七九一號重型機車係異議人乙○○所有，於九十年九月三十
    日當天並未借予他人騎用乙節，業據異議人供明在卷，而本件舉發員警甲○○（
    基隆市警察局交通警察隊警員）到庭具結證稱：「本件交通舉發是我開單，當時
    我是駕駛巡邏車，當時同崗的是陳一臣警員，他在路口指揮交通，他沒有看到異
    議人闖紅燈，我當時是在巡邏車內，他（指異議人乙○○）是在東岸高架橋的中
    正路上，往長榮桂冠方向開，是在中正路與信一路口處闖紅燈，我巡邏車是停在
    港務局客運大廈旁的行人道旁，我本來是正要轉彎到市政府處，見到他闖紅燈，
    我開車到他前面攔住他，他的機車從我的右前車頭處加速轉出去，我開巡邏車在
    後面追，我有一度追到他的前面，他還是閃開，到信二路右轉，進入憲兵隊旁邊
    的巷子，一路上我都有閃光鳴笛要他停車，我看他樣子應該有喝酒，車號是他轉
    進巷子後離我十公尺左右，我把它記下來，是一機車，男子騎的，他有戴安全帽
    ，面貌看不清楚，年紀大約三十歲左右。」等語（詳見本院九十一年一月二十九
    日訊問筆錄），足見舉發本案之警員係在近距離目擊異議人闖紅燈，且抄下異議
  人所騎乘機車之車號，交通警員顯無誤認情事，異議人有駕車行經有燈號管制之
    交岔路口闖紅燈，拒絕停車接受稽查而逃逸之行為，洵堪認定。復查，交通警員
    製單舉發違反道路交通管理處罰條例所列之違規事實，本質上為行政處分，係公
    務員基於職務上權力，依法就特定之具體事件所為具有公法上效果之單方行政行
    為，基於公務員為公法上行為具有公信力之原則，該行政處分當可被推定為真正
    ，其據以依法處分之事實認定亦為正確無誤，本此公信原則，乃立法者賦予行政
    機關制定違反道路交通事件統一裁罰標準及處理細則，使值勤警員得當機處分（
    如該細則第二十三條）以維護交通秩序、安全之行政目的，反之，若謂公務員一
    切行政行為均需預留證據以證其實，則國家行政勢必窒礙難行，據此，刑事訴訟
    法就犯罪證據有關之規定中，與行政秩序罰之交通違規裁罰本旨不合之部分，自
    不在準用之列。本件異議人既未就值勤員警之上開舉發有誤提出確實證據以供調
    查，亦無任何證據足資證明有捏造事實違法取締之情事，則值勤警員本其維護交
    通秩序、安全職責所為之舉發，自應受到合法、正確之推定，且衡諸查獲之警員
    與異議人並無仇隙，當無設詞攀誣、濫予舉發之理。綜上所述，異議人所辯顯非
    實情，而係卸責之詞，不足採信。從而，原處分機關援引首揭規定裁處罰鍰並予
    記點要無不當，本件異議為無理由，應予駁回。
據上論斷，應依道路交通案件處理辦法第十九條，裁定如主文。
中      華      民      國    九十一    年      五      月    二十七    日
                                    臺灣基隆地方法院交通法庭
                                          法  官  王  福  康
右正本證明與原本無異。
對於本件裁定如有不服，應於收受送達後五日內，向本院提出抗告書狀，敘述抗告之
理由，抗告於臺灣高等法院。
                                          書記官  李  國  豪
中      華      民      國    九十一    年      五      月    二十九    日
